臺灣臺北地方法院刑事判決
111年度審訴字第62號
公  訴  人  臺灣臺北地方檢察署檢察官
被      告  趙若棋



選任辯護人  劉雅雲律師
上列被告因傷害等案件，經檢察官提起公訴（110年度偵字第312
04號），本院判決如下：
    主  文
本件公訴不受理。
    理  由
一、公訴意旨略以：被告趙若棋與葉人碩前係男女朋友，雙方於
    民國110年4月1日下午5時許，在臺北市○○區○○○路00巷00號5
    樓之8葉人碩租屋處因故起衝突，趙若棋即至廚房拿取水果
    刀，並以右手持刀揮舞，葉人碩見狀為免衝突擴大，乃以徒
    手奪刀，於奪刀過程中，左手大拇指不慎遭趙若棋揮舞之水
    果刀劃傷；詎趙若棋見水果刀遭葉人碩奪下，竟基於傷害之
    犯意，以手勒住葉人碩之脖子，致葉人碩受有頸紅瘢（淺擦
    傷、3×0.3及1×0.3公分）之傷害，因認被告趙若棋所為，係
    犯刑法第284條過失傷害罪、同法第277條第1項傷害罪等語
    。
二、按告訴或請求乃論之罪，未經告訴、請求或其告訴、請求經
    撤回或已逾告訴期間者，應諭知不受理之判決，並得不經言
    詞辯論為之，刑事訴訟法第303條第3款、第307條分別定有
    明文。又犯罪之被害人，得為告訴；告訴乃論之罪，其告訴
    應自得為告訴之人知悉犯人之時起，於6個月內為之，刑事
    訴訟法第237條亦定有明文。而刑事訴訟法第237條第1項所
    稱「知悉犯人『之時起』」，既是因調和得為告訴之人的權益
    與告訴期間之限制而制定，足見規範目的係在說明自知悉犯
    罪行為人的時點起，可開始行使告訴的權利，並非是就告訴
    期間起算的時點，所為的特別規定。是有關刑事訴訟法第23
    7條第1項既非是針對告訴期間起算的時點所為的特別規定，
    則有關告訴期間的計算，即應依民法第120條第2項、第121
    條等期間的原則性規定，予以算定。換言之，由「知悉犯人
    之時起」開始起算，但始日不算入，並以最後之月與起算日
    相當的前一日，為期間的末日；但最後之月無相當日時，以
    其月之末日，為期間之末日。舉例而言，得為告訴之人於民
    國110年1月12日上午10時知悉何人為犯罪行為人，則自該時
    點起，開始起算告訴期間，並因始日（即110年1月12日）不
    算入，故以翌日（即110年1月13日）為起算日，並以最後之
    月與起算日相當日（即110年7月13日）之前1日，即110年7
    月12日（星期一）為期間的終止點（末日）（有最高法院11
    0年度台非字第215號判決意旨參照）。　　
三、經查：
（一）本件告訴人對被告提出過失傷害及傷害之告訴，公訴意旨
      認被告所為係涉犯刑法第284條前段之過失傷害及第277條
      第1項之普通傷害罪，依同法第287條前段之規定，上開2
      罪均須告訴乃論。
（二）查本件過失傷害、傷害發生於110年4月1日下午5時許，被
      告與告訴人於事故發生後均留在現場等待員警到場，惟均
      未提出告訴，因被告於110年9月29日對我提出告訴，我於
      110年10月1日接獲員警通知，且我知道這是我的告訴期間
      最後1天，只是我還在猶豫是否要提出告訴，因為我還在
      等被告是否對我撤銷傷害告訴，及性騷擾的申訴，我於11
      0年10月1日晚間11時30分許詢問值班員警後，我先離開派
      出所到附近打電話給被告友人代為詢問被告，之後透過友
      人我得知被告同意撤銷傷害告訴，但不撤銷性騷擾的申訴
      ，因此，我再返回派出所決定對被告提出傷害告訴等語，
      業據告訴人於警詢時陳述明確，有調查筆錄可按（見偵查
      卷第18至19頁），可認告訴人於110年4月1日與被告發生
      爭執當日明知被告為本案過失傷害、傷害之行為人，然告
      訴人於110年10月2日始對被告提出傷害告訴，有調查筆錄
      、彰化縣警察局彰化分局大埔派出所受（處）理案件證明
      單、受理各類案件紀錄表在卷可按（見偵查卷第37、39頁
      ），而本件告訴期間之計算，即應於本案過失傷害、傷害
      發生日即110年4月1日之翌日即110年4月2日為起算日，並
      以最後之月與起算日相當日即110年10月2日之前1日即110
      年10月1日為期間之末日。準此，告訴人於110年10月2日
      始對被告提出傷害之告訴，顯已逾6個月之告訴期間甚明
      。至於告訴人稱其於110年10月1日人已經在派出所等語（
      見本院卷第46頁），然所稱「告訴」，係指告訴權人有追
      究、提告之意，並非單僅以告訴人是否到達警察局或檢察
      署等偵查單位即可認具有訴追之意，是告訴人此部分所陳
      ，尚難憑採。
四、綜上，本件告訴人就本案所提告訴，顯已逾6個月之告訴期
    間，公訴人對此程序要件又未提出其他釋明資料，揆諸上開
    規定與說明，本件告訴逾期，爰不經言詞辯論，逕為諭知不
    受理之判決。
據上論斷，應依刑事訴訟法第303條第3款、第307條，判決如主
文。
本案經檢察官李巧菱提起公訴。
中　　華　　民　　國　　111 　年　　6 　　月　　30　　日
　　　　　　刑事第二十一庭  審判長法　官　程克琳
                                  法  官  王筱寧
　　　　　　　　　　　　　　　　　法  官  倪霈棻
以上正本證明與原本無異。
如不服本判決應於收受送達後20日內向本院提出上訴書狀，並應
敘述具體理由；其未敘述上訴理由者，應於上訴期間屆滿後20日
內向本院補提理由書（均須按他造當事人之人數附繕本）「切勿
逕送上級法院」。告訴人或被害人如對於本判決不服者，應具備
理由請求檢察官上訴，其上訴期間之計算係以檢察官收受判決正
本之日期為準。 因疫情而遲誤不變期間，得向法院聲請回復原
狀。
                                  書記官  陽雅涵
中　　華　　民　　國　　110 　年　　7 　　月　　 5　　日